最高法院刑事判決　　　　　　　　　　　　　　　　　八十八年度台非字第五○號
　　上訴人　最高法院檢察署檢察總長
　　被　告　甲○○　男
右上訴人因被告違反毒品危害防制條例等罪案件，對於台灣高等法院高雄分院中華民
國八十七年二月二十六日第二審確定判決（八十七年度上易字第二八八號，起訴案號
：台灣高雄地方法院檢察署八十六年度偵字第一○三三三號），認為違法，提起非常
上訴，本院判決如左：
    主  文
原判決撤銷。
甲○○連續施用毒品，處有期徒刑參年貳月，褫奪公權參年。又連續非法吸用化學合
成麻醉藥品，處有期徒刑伍月。應執行有期徒刑參年伍月，褫奪公權參年。
    理  由
非常上訴理由稱：『按受有期徒刑之執行完畢，或受無期徒刑或受有期徒刑一部之執
行而赦免後，五年以內再犯有期徒刑以上之罪者，始為累犯，刑法第四十七條定有明
文。又依刑法第七十九條之一第一項規定，「二以上徒刑併執行者，第七十七條所定
最低應執行之期間合併計算之」；是即實際已執行之刑，在第七十七條所定應執行之
期間內，兩案均已執行，故至假釋期滿，始得認為前案已受有期徒刑之執行完畢。本
件被告甲○○於八十一年三月間因施用毒品等案件，經法院判處有期徒刑三年四月確
定，於八十二年五月四日入監執行，應於八十五年九月二日執行完畢；其另於八十二
年四月間亦因施用毒品案件，經法院判處有期徒刑三年十月確定；接續前案執行，應
於八十九年五月二十八日執行完畢；其所犯二案分別執行，合併計算刑期。嗣被告於
八十四年十二月十九日假釋出獄。是被告本件於八十五年八月間起至八十六年九月二
十五日止，連續非法吸用安非他命及施用毒品時，依上開說明，尚難認為係在前開二
案執行完畢之後，應不成立累犯。乃原判決不察，竟依累犯之規定加重其刑，顯有判
決適用法則不當之違背法令。案經確定，且於被告不利。爰依刑事訴訟法第四百四十
一條、第四百四十三條提起非常上訴，以資糾正。』
本院按判決不適用法則或適用不當者，為違背法令，刑事訴訟法第三百七十八條定有
明文。又刑法上累犯之成立，依刑法第四十七條之規定，必須曾受有期徒刑之執行完
畢，或受無期徒刑或有期徒刑一部之執行而赦免後，五年以內再犯有期徒刑以上之罪
者，始足當之。所謂執行完畢，其在監獄執行期滿者，固不待言；如係經假釋出獄者
，須在無期徒刑假釋後滿十五年，或在有期徒刑所餘刑期內未經撤銷假釋者，其未執
行之刑，始得以已執行論。如其為二以上徒刑併執行者，假釋所定最低應執行之期間
，合併計算之；其所餘刑期，亦應合併計算。必於該期間內未經撤銷假釋，其未執行
之刑，始以已執行論。此觀刑法第七十九條第一項、第七十九條之一第一項、第三項
之規定自明。查本件被告甲○○於民國八十一年三月間因施用毒品等罪，經台灣高等
法院判處有期徒刑三年二月及五月，應執行有期徒刑三年四月確定，於八十二年五月
四日入監執行，應於八十五年九月二日執行完畢；其另於八十二年四月間因施用毒品
等罪，經台灣高雄地方法院判處有期徒刑三年六月及五月，應執行有期徒刑三年十月
確定，接續前案執行，應於八十九年五月二十八日執行完畢，此有卷附台灣高等法院
高雄分院刑事被告全國前案紀錄表在卷可稽。其所犯上開二案合併執行，刑期計七年
二月，由台灣高雄地方法院檢察署簽發指揮書發監併執行之，旋移監至台灣澎湖監獄
執行，嗣該監獄以其上開二徒刑合併執行期間已逾修正前刑法第七十七條第一項規定
最低應執行期間（即三分之一），已符合當時假釋之規定層報假釋，經法務部以八十
四年十二月四日法八十四監字第二八○五二號函核准假釋，並於八十四年十二月十六
日出獄，而其未執行之餘刑依刑法第七十九條之一第三項規定，應合併計算至八十九
年五月二十八日，縮短刑期後之餘刑應於八十九年五月十四日始屆滿，此有八十四年
度聲字第一二九五號及台灣澎湖地方法院檢察署八十四年度執聲字第一二八一號卷可
憑。足見被告上開合併執行之有期徒刑應於八十九年五月十四日刑期屆滿未經撤銷假
釋時，方可以已執行論。則被告於八十五年八月間起至八十六年九月二十五日止所犯
本件連續施用毒品及連續非法吸用化學合成麻醉藥品罪，尚難認係在前開二案所處徒
刑合併執行完畢之後，應不成立累犯。乃原判決不察，誤認被告前開合併執行之有期
徒刑中，有期徒刑三年四月部分已於八十五年九月二日執行完畢，五年內再犯本件有
期徒刑以上之罪，而撤銷第一審對被告科刑之判決，改判依累犯之規定加重其刑，顯
有判決適用法則不當之違背法令。案經確定，且於被告不利，非常上訴意旨執以指摘
，洵有理由，應將原判決撤銷，自為判決如主文所示，以資糾正。
據上論結，應依刑事訴訟法第四百四十七條第一項第一款但書，肅清煙毒條例第九條
第一項，麻醉藥品管理條例第十三條之一第二項第四款，刑法第十一條前段、第五十
六條、第三十七條第二項、第五十一條第五款，判決如主文。
中      華      民      國    八十八    年      二      月      四      日
                              最高法院刑事第十庭
                                  審判長法官  曾  有  田
                                        法官  林  永  茂
                                        法官  陳  宗  鎮
                                        法官  劉  介  民
                                        法官  魏  新  和
      右正本證明與原本無異
                                              書  記  官
中      華      民      國    八十八    年      二      月      九      日
                                                                        Ｒ
